臺灣嘉義地方法院刑事判決
109年度易字第166號
公  訴  人  臺灣嘉義地方檢察署檢察官
被      告  許麗玉


上列被告因違反毒品危害防制條例案件，經檢察官提起公訴（10
9年度毒偵字第139號），本院於民國109年9月18日以109年度易
字第166號裁定送觀察、勒戒，檢察官不服提起抗告，經臺灣高
等法院臺南分院以109年度毒抗字第500號將本院前揭裁定撤銷發
回，本院更為審理並判決如下：
    主  文
本件公訴不受理。
    理  由
一、公訴意旨略以：被告甲○○基於施用第二級毒品甲基安非他命
    之犯意，於民國109年1月20日10時53分許為警採尿前回溯96
    小時內之某時，在不詳地點，以不詳方式，施用第二級毒品
    甲基安非他命1次。嗣經通知至觀護人室報到採尿，送驗結
    果呈甲基安非他命類陽性反應，始悉上情。
二、按案件有起訴之程序違背規定之情形者，應諭知不受理之判
    決，刑事訴訟法第303條第1款定有明文。又按此所稱之起訴
    之程序違背規定，係指檢察官提起公訴之訴訟行為於程序上
    有違法律之規定而言。而提起公訴之訴訟行為是否於程序上
    有違法律規定，原則上，固是以起訴時所存在之事項及法律
    規定為判斷，惟檢察官起訴後始發生之情事變更事由，致法
    院不能為實體審理及判決亦屬「起訴之程序違背規定」（最
    高法院109年度台上字第3826號判決意旨參照）。
三、經查：
（一）訊據被告矢口否認有何施用第二級毒品甲基安非他命之行
      為，辯稱：我沒有施用毒品，我驗尿前就只有吃三支雨傘
      標友露安跟宋思權診所的藥，宋醫師有說藥裡面有2顆會
      有毒品反應云云。惟被告於109年1月20日10時53分許所採
      集之尿液，經送驗以氣相層析/質譜儀法檢驗呈甲基安非
      他命陽性反應，有採尿交辦單、尿液檢體監管紀錄表、台
      灣檢驗科技股份有限公司109年2月10日濫用藥物檢驗報告
      各1份在卷可稽。又本院調取被告自108年10月起至109年1
      月止之健保紀錄後，再向各該醫療院所調取被告之病歷，
      函詢衛生福利部食品藥物管理署，經該署函覆病歷所載之
      藥物均不含安非他命、甲基安非他命，或可代謝成安非他
      命、甲基安非他命之成分，且三支雨傘標友露安液經以氣
      相/液相層析質譜法檢測，不致檢出安非他命陽性反應等
      節，有宋思權張瑞神經專科聯合診所病歷、衛生福利部食
      品藥物管理署109年5月5日FDA藥字第1099014896號函及附
      件、109年6月30日FDA管字第1099020346號函、健保就醫
      紀錄、陳炳憲診所函、江啟生診所函及病歷、臺中榮民總
      醫院嘉義分院109年5月29日中總嘉企字第1099913277號函
      及所附病歷各1份附卷可憑。再經本院函詢宋思權診所，
      其函覆稱並無開立服用後會呈甲基安非他命、安非他命陽
      性反應之藥物，僅有開立具類鴉片鎮痛機轉之藥物乙節，
      有宋思權診所109年6月3日函1份在卷可參。據上，已足認
      定被告確有於109年1月20日10時53分許為警採尿前回溯96
      小時，在不詳處所施用第二級毒品甲基安非他命之行為，
      被告前開所辯，顯與事實不符，委無足採。
（二）按毒品危害防制條例第35條之1第2款規定「本條例中華民
      國108年12月17日修正之條文施行前犯第10條之罪之案件
      ，於修正施行後，依下列規定處理：二、審判中之案件，
      由法院或少年法院（地方法院少年法庭）依修正後規定處
      理；依修正後規定應為不起訴處分或不付審理之裁定者，
      法院或少年法院（地方法院少年法庭）應為免刑之判決或
      不付審理之裁定。」本案於本院審理中，自應適用修正後
      之規定。
（三）而109年1月15日修正公布、同年7月15日施行之毒品危害
      防制條例第20條第3項規定，犯第10條之罪於觀察、勒戒
      或強制戒治執行完畢釋放後，3年後再犯第10條之罪者，
      適用本條前2項之規定。上開所謂「3年後再犯」，只要本
      次再犯（不論修正施行前、後）距最近1次觀察、勒戒或
      強制戒治執行完畢釋放，已逾3年者，即該當之，不因其
      間有無犯第10條之罪經起訴、判刑或執行而受影響（最高
      法院大法庭109年度台上大字第3826號裁定意旨參照）。
（四）被告距本案最近1次因施用毒品案件經裁定觀察、勒戒或
      強制戒治，係經本院以91年度毒聲字第299號裁定令入戒
      治處所，施以強制戒治之案件，於92年7月1日執行完畢出
      所，有臺灣高等法院被告前案紀錄表1份在卷可參。
（五）按本於權力分立原則，法院對檢察官職權行使，應予以尊
      重，雖非謂不得為適度之司法審查，惟對於施用毒品者本
      次所犯如距最近1次觀察、勒戒或強制戒治執行完畢釋放
      後，已逾3年者，檢察官既得本於立法者所賦與之職權裁
      量是否聲請法院裁定觀察、勒戒或為命附條件（現行法僅
      能附命完成戒癮治療）緩起訴處分之多元化處遇，即聲請
      法院裁定機構內之觀察、勒戒並非檢察官所得採取之唯一
      途徑，法院自不能僭越檢察官之職權，逕對施用毒品者裁
      定應予觀察、勒戒或強制戒治。雖修正後之毒品條例第35
      條之1第2款規定：「審判中之案件，由法院或少年法院（
      地方法院少年法庭）依修正後規定處理；依修正後規定應
      為不起訴處分或不付審理之裁定者，法院或少年法院（地
      方法院少年法庭）應為免刑之判決或不付審理之裁定。」
      另該條款之立法說明亦謂：「若該等案件於修正施行前已
      繫屬於法院或少年法院（地方法院少年法庭）者，『為求
      程序之經濟，法院或少年法院（地方法院少年法庭）應依
      修正施行後之規定處理，即應依職權為觀察、勒戒或強制
      戒治之裁定』」等語，似欲透過立法說明由法院依職權裁
      定觀察、勒戒或強制戒治，以替代第20條第1項、第2項所
      定應由檢察官提出觀察、勒戒或強制戒治之聲請，惟若檢
      察官之「起訴之程序違背規定」，法院當不能「為求程序
      之經濟」便宜行事，而應嚴守程序上之正義，尊重檢察官
      之裁量權，並保障施用毒品者能獲得妥適並完善治療或其
      他有利戒毒途徑處遇之機會。
四、是以，本件依照修正後毒品危害防制條例規定，因不具備訴
    追條件，起訴程序違背規定，應依刑事訴訟法第303條第1款
    規定，為公訴不受理之判決，就新法施行時尚在法院審判中
    之該類案件，屬起訴後因法律修正之情事變更事由，致檢察
    官起訴欠缺訴追條件之情形，且因此時訴訟條件已有欠缺，
    對被告權益已生重大影響，依第35條之1第2款規定立法說明
    所揭示之理由，亦無從治癒此一訴訟條件欠缺之瑕疵，自應
    以起訴違背程序，諭知公訴不受理判決。至於本院為公訴不
    受理判決之諭知後，檢察官仍得依據本次修法意旨、具體個
    案情節、被告家庭工作情形、勒戒處所收容情況或徵詢醫療
    機構之意見，而分別依據毒品危害防制條例第20條第1項為
    聲請觀察、勒戒，或依同法第24條第1項為附命完成戒癮治
    療之緩起訴處分，協助施用毒品者最大可能戒除其毒癮，以
    確保被告權益及毒品危害防制條例規範目的，附此敘明。
據上論斷，應依刑事訴訟法第303條第1款、第307條，判決如主
文。
本案經檢察官詹喬偉提起公訴。
中　　華　　民　　國　　110 　年　　2 　　月　　26　　日
                  刑事第八庭  審判長法　官　謝其達
　　　　　　　　　　　　　　　　　　法　官  盧伯璋
　　　　　　　　　　　　　　　　　　法　官  鄭諺霓
以上正本證明與原本無異。
如不服本判決應於收受判決後20日內向本院提出上訴書狀，並應
敘述具體理由；其未敘述上訴理由者，應於上訴期間屆滿後20日
內向本院補提理由書（均須按他造當事人之人數附繕本）「切勿
逕送上級法院」。
中　　華　　民　　國　　110 　年　　2 　　月　　26　　日
                                    書記官　李玫娜